臺灣臺中地方法院刑事判決　　　　　　　　　　　　　九十年度易字第三二五一號
　　公　訴　人　台灣台中地方法院檢察署檢察官
　　被　　　告　甲○○
　　　　　　　　丁○○
右列被告因妨害自由等案件，經檢察官提起公訴（九十年度偵字第一七六二九號），
本院判決如左：
    主  文
甲○○、丁○○共同連續以強暴妨害人行使權利，甲○○處拘役參拾日，丁○○處拘
役貳拾伍日，以上如易科罰金，均以參佰元折算壹日。
    事  實
一、甲○○與丁○○係男女朋友關係，並育有一子，因乙○○在彰化縣某不詳處所積
    欠綽號「阿乾」之不詳姓名成年男子賭債未清償，於民國九十年四月十六日簽發
    付款日為同年五月十六日，票面金額新臺幣（下同）一萬元之本票（下簡稱系爭
    本票）乙紙予該名綽號「阿乾」者收受，綽號「阿乾」者旋將系爭本票轉交與綽
    號「阿興」之成年男子，綽號「阿興」者見甲○○、丁○○生活困難，遂將系爭
    本票無償交付尹、羅二人，再由甲○○、丁○○出面向乙○○索討票面金額使用
    。詎乙○○屆期並未清償票款，甲○○、丁○○竟基於共同以強暴手段索討債務
    之概括犯意聯絡，先於九十年七月間某日下午，俟乙○○前往臺中市○○街與公
    園路之澄清醫院前等候看病取藥時，尹、羅二人遂出示系爭本票與乙○○辨識，
    證實為乙○○簽發後，尹、羅二人隨即要求乙○○清償債務，甲○○便逕自拿取
    乙○○配戴於腰際之行動電話，要求籌得三千元款項後，才允諾將行動電話交還
    ，以此強暴方式妨害乙○○行使對於該行動電話之權利，乙○○懼於尹、羅二人
    之強勢，遂於是日下午在台中市火車站前向友人丙○○借款一千二百元，並當場
    交付與甲○○後，甲○○始將行動電話交還乙○○（一千二百元並業經甲○○花
    用完畢）。又於同年九月二十五日上午十一時許，甲○○、丁○○又俟乙○○再
    度前往臺中市○○街與公園路處之澄清醫院前等候看病取藥時，恫嚇乙○○稱：
    「趕快去補辦身分證，並向地下錢莊借錢」、「如果今日不還錢，就要把你押到
    大肚山活埋」之詞，以此加害生命及身體之事，恐嚇乙○○致心生畏懼，而致生
    危害於安全，乙○○遂當場交付七百元與尹、羅二人收受（後經丁○○花用完畢
    ），甲○○並又逕自拿走乙○○所有放於腰際之行動電話及香菸一包，以此強暴
    方式妨害乙○○行使對於該行動電話及香菸之權利，並要求乙○○必需準備三千
    元償還債務後，始將該行動電話返還，乙○○迫於甲○○、丁○○等人之強勢遂
    向友人調借現金三千元，並依約定於是日十九時三十分許，在台中市○○街、公
    園路口處乙○○將三千元交與尹、羅二人收受後，甲○○才將行動電話交還乙○○，而因乙○○懼於尹、羅二人再度騷擾，遂早於是日下午遠離尹、羅二人視線
    後，向警方報案，警方事先於上開路口埋伏，見乙○○親手交付三千元與尹、羅
    二人，甲○○將行動電話歸還乙○○後，始出面逮捕尹、羅二人，而查悉上情。
二、案經乙○○訴由臺中市警察局第一分局報請臺灣臺中地方法院檢察署檢察官偵查
    起訴。
    理  由
一、訊據被告甲○○、丁○○固坦承於右開時地分別自告訴人乙○○處分別取款一千
    二百元、七百元及三千元等情不予爭執，惟矢口否認有何妨害自由及恐嚇等犯行
    ，被告甲○○辯稱：伊只有要求告訴人還錢，並未出言恐嚇，且第一次（七月份
    ）所拿的行動電話是向告訴人借打的，打完就歸還告訴人，第二次（九月二十五
    日）是告訴人主動拿三千元給伊，因為告訴人在公園的朋友叫他還錢的，伊與丁○○站在一旁均未講話，這次伊並沒有拿行動電話云云，被告丁○○辯稱：第一
    次（七月份）是綽號「眼鏡」者拿告訴人的行動電話，伊與甲○○拿了一千二百
    元後，綽號「眼鏡」者才將行動電話還給告訴人，第二次（九月二十五日）也是
    旁邊的人叫告訴人給伊等錢，伊與甲○○都未開口，只有說何時還錢，也是旁邊
    的「眼鏡」拿走告訴人行動電話，等到告訴人給伊等三千元後，「眼鏡」才將行
    動電話交還告訴人，伊並未出言恐嚇要求告訴人去地下錢莊借錢或帶到大肚山活
    埋，那是在旁邊一名綽號「安琪」者講的云云。惟查，右開事實，迭據告訴人於
    警訊、檢察官偵訊迄至本院審理期間指訴歷歷，有各該訊問筆錄在卷可按，並經
    證人丙○○到庭具結證述：告訴人於九十年七月中旬下午三、四時許撥打電話給
    伊說有人押他，要借三千元，但伊只有一千二百元，在台中火車站伊親自將一千
    二百元交給那個年約二十幾歲之男性後，那個人才將行動電話交還告訴人，當時
    現場並沒有其他人，大家就分別離開等詞，證人即台中市警察局第一分局繼中派
    出所警員黃錦福證稱：告訴人到派出所報案說有歹徒脅迫他要交三千元，才肯歸
    還行動電話，伊等遂配合告訴人到公園路、平等街口埋伏，伊等去時有看到一對
    男女，因為天色昏暗，有人在旁邊做生意，不知有無其他同夥，伊看到告訴人交
    錢給其中一人，一人就離開到別處取回行動電話給告訴人，伊才現身抓人，伊當
    場請告訴人指明何人向他要錢，他就說是被告二人等語綦詳。被告甲○○於警訊
    時亦供稱：「我確實於九十年七月份曾在中市○區○○街澄清醫院前遇到乙○○
    ，我向乙○○討所欠之一萬元，乙○○稱身上沒錢，我就向乙○○借行動電話要
    打給朋友，但電話無法使用，我就將電話先行保管，後來乙○○說要去台中火車
    站找朋友借錢給我，我與丁○○帶乙○○一起去台中火車站旁之路上，由乙○○
    打電話找來一位朋友拿了一千二百元，由乙○○將一千二百元交付給我，我隨即
    將行動電話交給乙○○，並讓其離去」、「我確實於九十年九月二十五日十一時
    三十分，在公園路、平等街口，與丁○○一起遇到乙○○，．．．七百元是乙○○自行交付給我的，我有從乙○○身上口袋拿走一包菸（已經吸完了），我有向
    乙○○借行動電話並加以保管，並約這三千元交付給我並歸還手機，手機由一不
    知姓名年籍之綽號叫「眼鏡」之男子代雙方保管，我於二十五日十九時許，將行
    動電話拿回，並與乙○○見面交款及歸還行動電話，．．．」等情，被告丁○○
    供稱：「我與甲○○確實於九十年七月份曾在台中市中區澄清醫院前遇到乙○○
    ，乙○○稱他身上沒有錢，要到台中市火車站前借錢給我們，我們就到台中火車
    站拿走一千二百元，隨即就將乙○○行動電話還給乙○○，．．．」、「我確實
    於九十年九月二十五日上午十一時三十分，在台中市○區○○路與平等街口遇到
    乙○○，但我並沒有與甲○○聯手搜其身體及衣物，七百元是乙○○自行交付給
    我們的，我沒有拿乙○○身上香菸及手機，．．．香菸是甲○○拿的」等節，亦
    均不否認於九十年七月、同年九月二十五日曾由被告甲○○自告訴人身上取走行
    動電話，於告訴人分別交付一千二百元、三千元後，才將行動電話歸還告訴人之
    事實。而以被告二人與告訴人前均互不相識，為被告二人於警、偵訊時，及告訴
    人於警、偵訊及本院審理時所直承，告訴人所簽發之系爭本票係交付綽號「阿乾
    」者持有，被告亦係輾轉自綽號「阿興」、「阿乾」者手中取得系爭本票，基於
    票據無因性，任何持票人當可對本票人行使票據追索權固無疑義，然告訴人與被
    告二人案發前並不相識，事先復未接獲綽號「阿乾」者或「阿興」者之通知，謂
    已將該票轉與被告二人，基於人情之常，告訴人對於被告持有系爭本票之來源自
    有相當質疑，而不願或不敢遽然依票面金額給與被告二人等額款項至明，此由被
    告等人分別取得一千二百元、三千元款項後，並未開立任何收據與告訴人持有至
    明，是告訴人指稱其遭被告二人取走伊所有行動電話，並於第二次（九月二十五
    日）有出言恐嚇之行止，致其心生畏懼，才不得不交付金錢，並報警處理一情堪
    予採信。雖被告尹、羅二人均有辯稱：伊等均只是要求告訴人還錢，並未有出言
    恐嚇或拿取行動電話之情，與告訴人指稱：被告二度向伊索款時，每次都是很多
    人一起來，有旁邊的人幫忙保管伊所有行動電話，但可能與被告不是一夥的乙情
    雖有不謀而合之處，然被告甲○○於九十年七月份該次確實是偕同告訴人前往台
    中市火車站取得現款一千二百元後，才由被告甲○○交還行動電話與告訴人，業
    經證人丙○○證述如前，則該次行動電話並非由旁邊之人抑或被告二人所辯之綽
    號「眼鏡」者交付，且九十年九月二十五日該次亦確係由被告甲○○取得三千元
    款項後，始交還行動電話與告訴人，自客觀言，縱使被告甲○○於該次並未親自
    保管告訴人所有行動電話，然該次行動電話確由被告甲○○取走，再交由綽號「
    眼鏡」者或其他人保管，並不能否認對於被告甲○○取走告訴人所有行動電話之
    事實，且被告尹、羅二人確實有藉在場多數之路人壯大其向告訴人索債之聲勢，
    亦堪認定，而被告二人復均未能提出「眼鏡」、「安琪」之真實姓名年籍以供本
    院查證，被告前開辯解顯無足採。此外，復有卷附系爭本票、贓物認領保管收據
    、警員黃錦福所製作之職務報告書、現場圖各一份可按，本件事證業臻明確，被
    告等人犯行均堪認定。
二、核被告二人所為，係犯刑法第三百零四條第一項以強暴妨害人行使權利罪、第三
    百零五條以加害生命、身體之事，恐嚇他人致生危害於安全罪。被告彼此間具有
    犯意聯絡與行為分擔，為共同正犯。被告二人先後以強暴妨害告訴人行使對於行
    動電話及香菸之權利，時間緊接，手段相同，所犯構成要件復相同，顯均係基於
    概括犯意反覆為之，為連續犯，依刑法第五十六條規定論以一罪，並均依法加重
    其刑。至被告所犯前開二罪，具有方法與結果之牽連關係，為牽連犯，依刑法第
    五十五條規定從一重之強制罪論處。公訴人雖認被告於九十年七月份之該次犯行
    有出言恫嚇告訴人之犯行，然為被告二人所堅詞否認，且觀告訴人於警、偵訊時
    均僅提及九十年九月二十五日該次遭被告二人出言恐嚇，於本院審理時則指稱於
    九十年七月份並未遭被告出言恐嚇，是公訴人起訴被告二人涉犯此部分恐嚇犯行
    尚屬不能證明，本應依法為無罪判決之諭知，然公訴人以此部分與前開已成罪之
    恐嚇部分具有連續犯之裁判上一罪關係，基於審判不可分之法理，不另為無罪判
    決之諭知；又公訴人認被告等人二次脅迫討債犯行，係涉犯上開強制罪嫌，然被
    告二人所剝奪者，乃告訴人對於行使行動電話及香菸之權利，且被告二人係持系
    爭本票向被害人索債，基於票據無因性，被告二人並非對告訴人毫無權利可資行
    使，已如前述，且被告甲○○僅於九十年七月份該次有偕同告訴人前往台中市火
    車站向證人丙○○取得一千二百元款項，於九十年九月二十五日該次則是與告訴
    人談判債務，並約定於是日十九時許在平等街、公園路口取款，難認被告二人就
    與告訴人談判債務過程有何妨害告訴人行使權利可言，於該二時段告訴人向友人
    尋求金援之時刻，實難認告訴人有遭被告使其行無義務之事或妨害其行使權利可
    言；又被告二人共犯拿取告訴人所有行動電話之事實，業於起訴事實內有所載明
    ，而於九十年九月二十五日被告另有拿取香菸之行為，與前開拿取行動電話行為
    係基於同一強暴手段，本院自得併予審理，附此敘明。爰審酌被告二人年紀尚輕
    ，且身強體壯，竟不思憑勞力賺取財物謀生，反持未以任何金錢或勞務代價取得
    之系爭本票持向告訴人索討債務，欲謀不勞而獲，其心可議，且於本院審理期間
    飾詞否認犯行，私下仍質問被害人何故亂偕同證人到庭指認，業據被害人於本院
    審理期間陳明屬實，顯見被告犯後仍毫無悔悟之心，暨考其犯罪動機、手段、方
    法、被告甲○○花用一千二百元款項，被告丁○○花用七百元款項等一切情狀，
    分別量處如主文所示之刑，並均諭知易科罰金之折算標準。
據上論斷，應依刑事訴訟法第二百九十九條第一項前段，刑法第二十八條、第五十六
條、第三百零四條第一項、第三百零五條、第五十五條、第四十一條第一項前段，罰
金罰鍰提高標準條例第一條前段、第二條，判決如主文。
中      華      民      國      九十一      年      二    月      八    日
                                        法  官    賴  妙  雲
右正本證明與原本無異。
如不服本判決，應於送達後十日內向本院提出上訴狀 （須附繕本） ，上訴於台灣高等
法院台中分院。
                                        書記官
中      華      民      國      九十一      年      二    月      八    日
附錄論罪科刑法條
刑法第三百零四條第一項
以強暴、脅迫使人行無義務之事或妨害人行使權利者，處三年以下有期徒刑、拘役或
三百元以下罰金。
刑法第三百零五條
以加害生命、身體、自由、名譽、財產之事，恐嚇他人致生危害於安全者，處二年以
下有期徒刑、拘役或三百元以下罰金。
